臺灣桃園地方法院刑事裁定　
111年度聲字第771號
受  刑  人  蕭育祥



上列聲明異議人即受刑人對於臺灣桃園地方檢察署檢察官之指揮
執行（102年執更字第4121號）聲明異議，本院裁定如下：
    主  文
聲明異議駁回。
    理  由
一、聲明異議意旨略以：聲請人因民國101年度刑事確定判決執
    畢在案，於假釋期間執畢在案，復受拘役繳納所定金額，亦
    同執畢在案，然依刑法第51條第10款(現行法應為第9款)之
    規定，應執行為3年以上有期徒刑與拘役時，不執刑拘役，
    請依法審酌就本院102年度聲字第3392號刑事裁定是否有適
    用法律規定而不執行拘役等語。
二、按受刑人或其法定代理人或配偶以檢察官執行之指揮為不當
    者，得向諭知該裁判之法院聲明異議，刑事訴訟法第484條
    定有明文。此項規定係對檢察官之指揮執行，認有不當時之
    救濟方法，求以撤銷或變更該項不當之執行指揮。又對於刑
    之執行得聲明異議之事由，固僅限於「檢察官執行之指揮為
    不當」者，凡檢察官有積極執行指揮之違法及其執行方法有
    不當等情形，均屬之。受刑人於刑之執行中，如發現尚有部
    分之罪刑合於定應執行刑規定，請求檢察官聲請向法院重新
    定其應執行之刑時，此時檢察官向法院聲請與否之決定，仍
    屬檢察官指揮執行之範疇，自應認係檢察官執行之指揮，准
    受刑人聲明異議，以資救濟（最高法院100年度台抗字第968
    號裁定意旨參照）。
三、次按數罪併罰，應執行者為有期徒刑與拘役【依現行第10款
    （民國104年12月30日配合刪除沒收併執行之規定而移列第9
    款）文字及其立法精神，當包括：多數有期徒刑與多數拘役
    ，經各別定執行刑後，應併執行者；多數有期徒刑經定執行
    刑，而與單一拘役應併執行者；多數拘役經定執行刑而與單
    一有期徒刑應併執行者等數種情形】時，因有期徒刑與拘役
    同屬自由刑，拘役刑期頗短，如與較長之有期徒刑併予執行
    ，實無意義可言，宜採吸收主義，不執行拘役。惟查有期徒
    刑之低度，遇有減輕時，可減至2月未滿，而拘役遇有加重
    ，或多數拘役定其應執行刑時，其高度可達120日，如澈底
    採用吸收主義，難保不發生以較短之有期徒刑（2月未滿）
    吸收較長之拘役（120日）情事，亦失事理之平。為謀兩者
    調和，經衡酌結果，認於3年以上有期徒刑與拘役併執行時
    ，始宜採吸收主義，不執行拘役。茍應執行者為3年未滿有
    期徒刑與拘役，自應一併執行，特於第10款增訂但書，以應
    需要（94年2月2日刑法第51條第10款但書之立法意旨可資參
    照）。復按裁判確定後另犯他罪，不在數罪併罰規定之列（
    司法院大法官釋字第98號、第202號解釋均同此意旨）。又
    刑法第50條規定：「裁判確定前犯數罪者，併合處罰之」、
    第53條規定：「數罪併罰，有二裁判以上者，依第51條之規
    定，定其應執行之刑」，是刑法第51條之數罪併罰，應以合
    於同法第50條之規定為前提，而第50條之併合處罰，則以裁
    判確定前犯數罪為條件，若於一罪之裁判確定後又犯他罪者
    ，自應於他罪之科刑裁判確定後，與前罪應執行之刑併予執
    行，不得適用刑法第51條所列各款，定其應執行之刑（最高
    法院32年度非字第63號判決意旨參照）。至被告一再犯罪，
    經受諸多科刑判決確定之情形，上開所謂裁判確定，乃指首
    先確定之科刑判決而言；亦即以該首先判刑確定之日作為基
    準，在該日期之前所犯各罪，應依刑法第51條各款規定，定
    其應執行之刑；在該日期之後所犯者，則無與之前所犯者合
    併定執行刑之餘地，亦無許法院任擇其中最為有利或不利於
    被告之數罪，合併定其應執行刑之理；否則，仍有適用法則
    不當之違背法令（最高法院103年度台非字第60號、103年度
    台非字第221號判決、103年度台抗第721號、106年度台抗字
    第304號裁定意旨參照）。準此，被告所犯之數罪，經分別
    宣告有期徒刑及拘役時，必以裁判確定前犯數罪，合於數罪
    併罰之情狀，且所定之刑（或執行刑）有3年以上有期徒刑
    及拘役時，始有不執行拘役之可言。　　
三、經查：
　㈠聲明異議人即受刑人雖未記載對何種字號之檢察官之指揮執
    行聲明異議，然依其聲明異議意旨應係主張免除執行拘役70
    日乙節，其真意應係對臺灣桃園地方檢察署檢察官102年執
    更字第4121號執行指揮書之執行指揮不服而提出異議，先予
    敘明。
  ㈡受刑人因毒品危害防制條例等案件，經本院以102年聲字第99
    3號裁定(下稱甲裁定)應執行有期徒刑1年7月，並於101年11
    月9日入監，指揮書執畢日為103年5月29日；再因搶奪案件
    經本院以102年聲字第3493號裁定(下稱乙裁定)應執行有期
    徒刑2年11月，並接續執行，至104年6月24日因縮短刑期假
    釋出監。而受刑人另因竊盜案件，經本院以102年度聲字第3
    392號刑事裁定(下稱丙裁定)應執刑拘役70日，而受刑人於1
    04年6月24日因縮短刑期假釋出監後接續執行上開拘役3日，
    復於104年6月26日因拘役易科罰金出監，此有臺灣高等法院
    被告前案紀錄表在卷可查。
  ㈢觀諸甲裁定附表編號1至6所示之罪，其判決確定日期均為101
    年7月24日，而甲裁定附表編號7、8所示之罪，其判決確定
    日均為101年12月28日；再觀諸乙裁定附表編號一至六所示
    之罪，其判決確定日均為102年4月18日，而乙裁定附表編號
    七、八所示之罪，其判決確定日分別為102年6月25日及102
    年8月27日；另觀諸丙裁定附表編號1、2所示之竊盜罪，其
    「犯罪日期」分別為101年9月4日、101年11月8日。依上開
    說明可知，丙裁定中各罪之犯罪日期，雖均於乙裁定首先判
    決確定之日期(即102年4月18日)之前，惟均係在甲裁定中首
    先判決確定之日期（即101年7月24日）之後，是丙裁定所示
    之罪雖與乙裁定雖符合「裁判確定前犯數罪」之數罪併罰要
    件，然與甲裁定則與「裁判確定前犯數罪」之數罪併罰要件
    未合，自無從與甲裁定合併定應執行刑，而應接續執行之。
　㈣再者，丙裁定所示之罪雖與乙裁定雖符合「裁判確定前犯數
    罪」之數罪併罰要件，惟乙裁定應執行之有期徒刑為2年11
    月，並未達前開所述執行「3年以上有期徒刑」而不執行拘
    役之要件，丙裁定與甲裁定又因與「裁判確定前犯數罪」之
    數罪併罰要件未合，而無從與甲裁定合併定應執行刑。是依
    前開說明，本件丙裁定無論係與甲裁定或者與乙裁定搭配，
    均無刑法第51條第9款但書規定之適用。綜上所述，本件聲
    請人執行應執行拘役70日，並無刑法第51條第9款但書「不
    執行拘役」之適用，是臺灣桃園地方檢察署檢察官於受刑人
    上開甲裁定及乙裁定之執行案接續執行後，指揮接續執行丙
    裁定所處拘役70日，其執行之指揮，並無不當，受刑人指摘
    臺灣桃園地方檢察署檢察官核發102年執更字第4121號執行
    指揮書執行指揮書指揮不當而聲明異議，為無理由，應予駁
    回。
四、依刑事訴訟法第486條，裁定如主文。　　　　
中　　華　　民　　國　　111 　年　　3 　　月　　22　　日
　　　　　　　　　刑事第七庭    法　官　方楷烽
以上正本證明與原本無異。
如不服本裁定，應於裁定送達後5 日內向本院提出抗告狀。
                                書記官  廖子婷
中　　華　　民　　國　　111 　年　　3 　　月　　22　　日